【裁判字號】    98,易,555
【裁判日期】    980417
【裁判案由】    詐欺
【裁判全文】
臺灣臺北地方法院刑事判決               98年度易字第555號
公  訴  人  臺灣臺北地方法院檢察署檢察官
被      告  丙○○
上列被告因詐欺案件，經檢察官提起公訴（九十六年度偵字第二
五九六九號、九十七年度調偵字第二九一號），被告於準備程序
中就被訴事實為有罪之陳述，經本院合議庭裁定改用簡式審判程
序，判決如下：
    主  文
丙○○幫助意圖為自己不法之所有，以詐術使人將本人之物交付
，處有期徒刑月，如易科罰金，以新臺幣壹仟元折算壹日；緩
刑貳年。
    事  實
一、丙○○明知提供己有金融機構帳戶之存摺、提款卡及密碼，
    有遭他人利用作為詐騙工具之可能，竟仍不違其本意，而基
    於幫助詐欺之犯意，於民國九十六年九月十七日下午十六時
    二十分許，在高雄火車站附近和欣客運門口，將其於臺北市
    中正區○○街○段七十七號玉山商業銀行城中分行所開設第
    000000000000號帳戶（戶名丙○○，下稱玉山
    銀行城中分行丙○○帳戶）之存摺、提款卡及密碼交付予自
    稱「李先生」之不詳真實姓名、年籍不詳成年男子（下稱「
    李先生」）使用，嗣「李先生」取得玉山銀行城中分行丙○○帳戶之存摺、提款卡及密碼後，隨即於翌日（十八日）基
    於意圖為自己不法所有之犯意，撥打電話予乙○○、甲○○
    ，佯稱渠二人先前分期付款設定錯誤，需以自動櫃員機辦理
    取消等語，致乙○○、甲○○陷於錯誤，依其指示，於九十
    六年九月十八日十九時二十五分、二十時十三分，分別利用
    中華郵政公司之自動櫃員機設備，將新臺幣（下同）六千零
    八十二元、二萬九千九百八十三元之款項匯入玉山銀行城中
    分行丙○○帳戶，隨即於同日遭人提領一空，嗣乙○○、甲○○發現遭人詐騙，旋即報警循線查獲，而悉上情。
二、案經陳乙○○、甲○○訴由臺北市政府警察局中正第一分局
    報請臺灣臺北地方法院檢察署檢察官偵查起訴。
    理  由
壹、程序部分：
    按被告以外之人於審判外之言詞或書面陳述，除法律有規定
    者外，不得作為證據，刑事訴訟法第一百五十九條第一項定
    有明文；另按被告以外之人於審判外之陳述，雖不符前四條
    之規定，而經當事人於審判程序同意作為證據，法院審酌該
    言詞陳述或書面陳述作成時之情況，認為適當者，亦得為證
    據；當事人、代理人或辯護人於法院調查證據時，知有第一
    百五十九條第一項不得為證據之情形，而未於言詞辯論終結
    前聲明異議者，視為有前項之同意；同法第一百五十九條之
    五規定甚明。本案所據以認定被告丙○○犯罪事實之證據，
    其中部分屬傳聞證據，因公訴人及被告丙○○於本院言詞辯
    論終結前均未對其證據能力聲明異議，本院認該等傳聞證據
    作成之情況亦無不當之情形，依刑事訴訟法第一百五十九條
    之五規定，該等傳聞證據均具備證據能力，合先敘明。
貳、實體部分：
一、上揭事實業據被告丙○○於本院準備程序（見本院卷第十頁
    反面）、審理程序（見本院卷第十三頁）中坦承屬實，經核
    與告訴人乙○○、甲○○於警詢中指訴受詐騙匯款情節相符
    （告訴人乙○○部分見九十六年度偵字第二五九六九號卷第
    三六、三七頁、告訴人甲○○部分見九十六年度偵字第二五
    九六九號卷第二七、二八頁），並有自動櫃員機交易明細（
    見九十六年度偵字第二五九六九號卷第三四、三八頁）、玉
    山銀行城中分行九十六年十月二日玉山城中字第○七○九二
    九○二號函附玉山銀行城中分行丙○○帳戶交易往來明細（
    見九十六年度偵字第二五九六九號卷第四六、四七頁）、玉
    山銀行城中分行九十七年一月二十三日玉山城中字第○八○
    一一七○一號函附玉山銀行城中分行丙○○帳戶開戶申請書
    、印鑑卡影本、開戶迄今交易明細（見九十六年度偵字第二
    五九六九號卷第七一至八六頁）等資料附卷足憑，足徵被告
    之自白與事實相符，堪以採信。綜上所述，本件事證明確，
    被告幫助詐欺犯行已堪認定，應依法論科。
二、按幫助犯之成立，主觀上行為人須有幫助故意，客觀上須有
    幫助行為，意即需對於犯罪與正犯有共同之認識，而以幫助
    之意思，對於正犯資以助力，而未參與實施犯罪之行為者而
    言（最高法院七十五年度台上字第一五○九號、八十八年度
    台上字第一二七○號判決參照）。被告基於幫助之犯意，提
    供玉山銀行城中分行丙○○帳戶存摺、提款卡及密碼予「李
    先生」使用，由「李先生」以詐術使告訴人乙○○、甲○○
    陷於錯誤，將六千零八十二元、二萬九千九百八十三元之款
    項匯入玉山銀行城中分行丙○○帳戶內，隨即遭人提領，綜
    觀全卷並無證據證明被告有參與詐欺犯行之構成要件行為，
    核被告所為係犯刑法第三百三十九條第一項、同法第三十條
    之幫助詐欺取財罪。又被告僅交付玉山銀行城中分行丙○○
    帳戶之存摺、提款卡及密碼，雖因此導致二名告訴人受騙，
    惟被告僅有單一幫助行為，應以一幫助詐欺取財罪論處。又
    被告幫助「李先生」犯詐欺取財罪，應依刑法第三十條第二
    項之規定，爰依正犯之刑減輕之。爰審酌被告提供上揭帳戶
    存摺、提款卡及密碼予「李先生」使用，使「李先生」得利
    用上開帳戶轉匯詐騙款項，助長詐欺犯罪之猖獗，影響社會
    正常經濟交易安全，增加被害人尋求救濟之困難，破壞治安
    及金融秩序甚鉅，犯後終知坦承犯行，深表悔悟，已於九十
    八年三月二十三日分別賠償六千零八十二元、二萬九千九百
    八十三元予告訴人乙○○、甲○○，有和解書（見本院卷第
    三三、三四頁）及本院九十八年三月二十三日公務電話紀錄
    （見本院卷第三五、三六頁）在卷可參，並考量其僅係提供
    帳戶，並未直接參與詐欺犯行，犯罪情節較輕微，三名被害
    人受騙金額，兼衡以被告之品行、生活狀況、智識程度等一
    切情狀，量處如主文所示之刑，並諭知易科罰金之折算標準
    ，以示懲儆。末查，被告未曾因故意受有期徒刑以上刑之宣
    告，有臺灣高等法院被告前案紀錄表在卷可按（見本院卷第
    五頁），其犯後坦承犯行並賠償告訴人乙○○、甲○○所受
    損失，且已獲得告訴人乙○○、甲○○之諒解，已如前述，
    經此偵審程序之進行，當知警惕，而無再犯之虞，本院認所
    宣告之刑以暫不執行為適當，爰併宣告緩刑二年，以啟自新
    。至被告所有玉山銀行城中分行丙○○帳戶存摺及提款卡等
    物，雖係供「李先生」詐騙所用之物，然未經扣案，迄今仍
    未取回，復非義務沒收之物，爰不另為沒收之諭知，附此敘
    明。
據上論斷，應依刑事訴訟法第二百七十三條之一第一項、第二百
九十九條第一項，刑法第三百三十九條第一項、第三十條、第四
十一條第一項前段、第七十四條第一項第一款，刑法施行法第一
條之一第一項前段、第二項，判決如主文。
本案經檢察官羅月君到庭執行職務
中    華    民    國    98    年    4     月    17    日
                  刑事第十四庭  法  官  李家慧
以上正本證明與原本無異。
如不服本判決應於收受送達後10日內向本院提出上訴書狀，並應
敘述具體理由；其未敘述上訴理由者，應於上訴期間屆滿後20日
內向本院補提理由書（均須按他造當事人之人數附繕）「切勿逕
送上級法院」。
                                書記官  鄭淑丰
中    華    民    國    98    年    4     月    17    日
附錄本件論罪科刑法條：
中華民國刑法第30條
（幫助犯及其處罰）
幫助他人實行犯罪行為者，為幫助犯。雖他人不知幫助之情者，
亦同。
幫助犯之處罰，得按正犯之刑減輕之。
中華民國刑法第339條
（普通詐欺罪）
意圖為自己或第三人不法之所有，以詐術使人將本人或第三人之
物交付者，處5年以下有期徒刑、拘役或科或併科1千元以下罰金
。
以前項方法得財產上不法之利益或使第三人得之者，亦同。
前二項之未遂犯罰之。


司法院資訊處製作；財團法人民間司法改革基金會備份。
